臺灣高等法院臺南分院刑事判決
上　訴　人　臺灣臺南地方法院檢察署檢察官
被　　　告　乙○○○
輔　佐　人
即被告配偶　甲○○
選任辯護人　何建宏　 律師
上列上訴人因被告竊盜案件，不服臺灣臺南地方法院九十三年度
簡上字第二六四號中華民國九十四年二月一日第一審判決（起訴
案號：臺灣臺南地方法院檢察署九十三年度偵字第八七一０號）
，提起上訴，本院判決如下：
    主  文
原判決撤銷。
乙○○○竊盜，處拘役拾伍日，如易科罰金，以參佰元折算壹日。
    事  實
一、乙○○○為患有精神官能憂鬱症，失智合併妄想症、２９４
    其他器質性精神病，屬精神耗弱之人，於九十三年五月一日
    二十三時二十分許，在台南市「武聖夜市」被害人吳哲銘攤
    位上竊取耳環一對，經警移送臺灣臺南地方法院檢察署檢察
    官後，檢察官以其具有身體型疾患、恐慌發作等身心障礙等
    情狀，而於九十三年六月十一日以九十三年度偵字第四七六
    五號不起訴處分在案。又意圖為自己不法之所有，於民國九
    十三年八月二十三日上午十一時五十分許，至台南市○○區
    ○○街三五號丙○○擺設之「晶生晶飾水晶坊」攤位，徒手
    竊取價值新台幣（下同）一千九百八十元之鋯石手環一只，
    得手後以毛巾夾藏，置入透明塑膠袋內（公訴人誤載為手提
    袋內），為丙○○發現而報警當場查獲，並扣得前開鋯石手
    環一只。
二、案經台南巿警察局第二分局報請臺灣臺南地方法院檢察署檢
    察官偵查起。
    理  由
甲、證據能力部分：
一、按被告以外之人於審判外之陳述，雖不符前四條之規定，而
    經當事人於審判程序同意作為證據，法院審酌該言詞陳述或
    書面陳述作成之情況，認為適當者，亦得為證據。當事人、
    代理人或辯護人於法院調查證據時，知有第一百五十九條第
    一項不得為證據之情形，而未於言詞辯論終結前聲明異議，
    視為有前項之同意刑事訴訟法第一百五十九條之五定有明文
    。
二、查本件被告犯罪事實之證據方法，詳如起訴書及原審判決書
    所引之證據等證據，詳如：（一）被害人丙○○之供述（二
    ）證人黃紫綾之證詞（三）贓物認領保管單（四）93年度偵
    字第4765號不起訴處分書（五）成功大學醫學院附設醫院94
    年3月24日成附醫精神字第0940002624號覆函（六）邱綜合
    醫院收據（七）台南市第二分局受理案件紀錄（八）成功大
    學醫學院附設醫院病歷、診斷證明書，被告之辯護人同意列
    入證據方法（見本院卷第四六頁），是本院審酌該言詞陳述
    或書面陳述作成時之情況，認為適當，自得採為證據能力，
    先行明。
乙、實體部分：
一、右揭竊盜之事實，業據被告於警訊時供述：「（為警於你塑
    膠袋內目視發現鋯石手環是你從那來的？）是我向晶生晶飾
    坊攤拿來的」、「（你有無給錢？丙○○你是否認識？）沒
    有，不認識」、「（你因何要竊取該物品？作何用途？）因
    我沒錢，沒有什麼用途」等語（見警卷第一頁反面）；於偵
    查中則供稱：「（你拿的是不是相片中的飾物？）是的」等
    語（見偵卷第五頁），核與被害人丙○○於警詢時及原審審
    理時證述之情節相符（見警卷第二頁、原審簡上卷第五八、
    五九頁），並經證人黃紫稜於警訊時供證：伊是在被竊東西
    店旁賣壽司的攤位，有一婦人在現場，然後在她的手提塑膠
    袋內發現詹小姐所失竊的鋯石手環等語（見警卷第三頁反面
    ）；此外，復有贓物認領保管單一紙、扣押書一份、相片三
    幁附卷可稽（見警卷第七、八、九頁），被告於本院時雖辯
    稱：有無拿別人的手環之事，伊不知道云云，尚非可採；
    本件事證已甚明確，犯行堪以認定。
二、核被告所為，係犯刑法第三百二十條第一項之竊盜罪行。查
    被告乙○○○患有身體型疾患、恐慌發作之精神疾病、失智
    合併妄想症、２９４其他器質性精神病，有國立成功大學醫
    學院附設醫院之診斷證明書三份附卷可稽（見原審簡上卷第
    一三、六四、六五頁）。再經本院向國立成功大學醫學院附
    程度，經該院函覆稱：「個案於九十一年一月二十一日至本
    科初診，佐以過去多年情緒起伏大，多不明原因之身體症狀
    ，診斷為精神官能性憂鬱症，九十二年二月八日至九十二年
    二月十四日疑似中風於神經科住院，九十二年三月十日因懷
    疑先生外遇而與先生發生肢體衝突，由急診入本科病房，於
    同年月十八日出院，當時懷疑有智能退化之傾向，但未達失
    智症標準，故門診以治療其高血壓、糖尿病及憂鬱傾向為主
    ，大約都還依規則回診，九十三年五月十七日病歷載亦有不
    當於夜巿取人貨品行為，九十三年七月廿九日回診取藥，九
    十三年九月二日，九十三年九月十七日，九十三年十月十四
    日門診均觀察有明顯注意力不集中、記憶缺損等情形，九十
    三年十月十五日至十一月八日因常把藥弄丟住院，出院診斷
    為失智症輕度。九十三年十一月廿四日因嘗試自殺（投水）
    而至郭綜合醫院住院多日。最近一次門診為九十四年三月十
    八日。目前個案有明顯記憶缺損及行為障礙。依病程及病歷
    推斷個案於九十三年八月二十三日案發時應屬受疾病影響，
    造成注意力、判斷力、控制力異常的狀態，符合『精神耗弱
    』的標準。」，有國立成功大學醫學院附設醫院九十四年三
    月廿四日成附醫精神字第０九四０００二六二四號函，並檢
    附病歷供參（見本院卷十九至四三頁）。是被告行為既屬精
    神耗弱，爰依刑法第十九條第二項規定減輕其刑。
三、查被告行為時僅係屬精神耗弱而已，並非對於外界事物全然
    缺乏知覺、理念及判斷能力，原審以被告行為係在失智當中
    ，其主觀上尚難認為有「為自己或第三人不法所有之意圖」
    ，從而應認不能成立刑法第三百二十條第一項之竊盜罪，諭
    知其無罪，尚有未洽，公訴人上訴意旨指摘原判決不當，為
    有理由，應由本院撤銷改判。
四、另查被告於九十三年五月一日二十三時二十分許，曾在台南
    市「武聖夜市」竊取被害人吳哲銘攤位上耳環一對，經警移
    體型疾患、恐慌發作等身心障礙等情狀而於九十三年六月十
    一日以九十三年度偵字第四七六五號不起訴處分在案，有上
    開不起訴處分書一份附卷可稽（見原審簡字卷第五、六頁）
    ，是其之前即有因疾病影響，造成注意力、判斷力、控制力
    異常而為竊盜之犯行。爰審酌其因有上開所述之病情，致有
    本件犯行，所竊之物價值不高，僅一千九百八十元，被害人
    亦因被告有上開精神之病症，原諒被告不願再追究（見原審
    簡上卷第六０頁），及被告行為時屬精神耗弱等一切情狀，
    量處如主文第二項所示之刑，並諭知易科罰金之折算標準。
據上論斷，應依刑事訴訟法第三百六十九條第一項前段、第三百
六十四條、第二百九十九條第一項前段、刑法第十九條第二項，
第三百二十條第一項，第四十一條第一項前段，罰金罰鍰提高標
準條例第一條前段，第二條，判決如主文。
本案經檢察官劉欽銘到庭執行職務。
中　　華　　民　　國　　94　　年　　5 　　月　　12　　日
                  刑事第一庭　　審判長法　官　黃崑宗
                                      法　官　蔡長林
　　　 　　　　　　　　　　　　　　 　法  官  田平安
以上正本證明與原本無異。
不得上訴。
　　　　　　　　　　　　　　　　　　　書記官  劉岳文
中　　華　　民　　國　　94　　年　　5 　　月　　13　　日
附錄：本判決論罪科
刑法第三百二十條第一項：
意圖為自己或第三人不法之所有，而竊取他人之動產者，為竊盜
罪，處五年以下有期徒刑、拘役或五百元以下罰金。
